臺灣高等法院刑事判決　　　　　　　　94年度上訴字第2263號
上　訴　人
即　被　告　丙○○
選任辯護人　徐原本律師
上列上訴人因偽造有價證券等案件，不服臺灣新竹地方法院93年
度訴字第633號，中華民國94年5月17日第一審判決（起訴案號：
臺灣新竹地方法院檢察署93年度調偵字第45號），提起上訴，本
院判決如下：
    主  文
原判決撤銷。
丙○○連續意圖供行使之用，而偽造有價證券，處有期徒刑年
捌月。
附表一、二、三所示偽造之支票共貳拾參張均沒收。
    事  實
一、丙○○為甲○○所經營崑展設計工程有限公司（下稱崑展公
    司）之股東，於民國（下同）91年7、8月間，以生意需要為
    由，請甲○○將其所保管，置放於該公司甲○○辦公桌抽屜
    內，發票人為崑展公司、徐偉陸（另登記二人為甲○○、林
    彥琦），付款人為臺灣中小企業銀行竹北分行，帳號為第00
    0000000號之空白支票4本，同意供其使用，惟雙方約定，丙○○在簽發前，需事先告知甲○○使用之張數、欲簽發之金
    額及目的，經甲○○同意後，始能簽發使用。詎丙○○竟自
    同年11月間起，利用甲○○之母重病，較無時間到公司之機
    會，基於概括犯意，意圖供行使之用，未經同意及授權，連
    續在新竹縣竹北市○○○路408 之1號6樓崑展公司之辦公室
    內，盜用甲○○放置於該公司抽屜內之公司章及「徐偉陸」
    印章，蓋用於支票發票人欄，並偽填日期、金額後，逾越甲○○授權範圍而連續簽發如附表一、二所示之支票共20紙，
    復將上開如附表一所示偽造之支票連續持以行使。迨94年3
    月間，才為甲○○發覺其事。
二、丙○○又基於行使偽造有價證券之概括犯意，意圖為自己不
    法之所有，在92年3 月20日，藉詞要向乙○○借用支票，在
    未經乙○○交付及同意之下，在新竹市○○路709 巷口，趁
    乙○○停放於上址之車輛車門未上鎖之際，徒手進入該車竊
    取乙○○所有而置於上開車輛內之發票人為「順益油漆工程
    行乙○○」，付款人為新竹國際商業銀行民族分行，帳號第
    000000000號，支票號碼分別為：AA0000000號、AA0000000
    號、AA0000000號之支票3紙，並盜用置放車上之順益油漆工
    程行與乙○○之印鑑章各1枚，在車內接續蓋於前開3紙支票
    之發票人欄，並偽填發票日期、票面金額（詳如附表三所示
    ），而偽造完成該3紙支票，而後連續於第AA0000000號、AA
    0000000 號支票所載發票日前約一、二個月，在新竹縣新豊
    鄉、湖口鄉等地，持前開第AA0000000號、AA0000000號支票
    ，向張夏花調借現款；在92年3月20日，持前開偽造後之AA0
    000000號支票，在桃園縣龍潭鄉許憲忠之事務所，向許憲忠
    、江淑女夫妻設定不動產抵押權借款，而以該支票支付應付
    之利息。屆期支票經持票人提示，不獲兌付。
三、案經甲○○、乙○○分別訴請臺灣新竹地方法院檢察署檢察
    官偵查起訴。
    理  由
一、本院經訊據上訴人即被告丙○○，對於簽發使用如附表所載
    支票之事實，固供認不諱，惟辯稱：甲○○提出之支票部分
    ，有些伊有經甲○○之同意而簽發，其中第 00000000 號支
    票未偽造，本件因伊之經濟發生問題，才未事先告知甲○○
    ；乙○○部分，亦有經過邱之同意，只是金額乙○○不知有
    那麼多等語。
二、本院查：
（一）被告丙○○對於上開事實，在偵查中已坦承不諱，乙○○
      部分之第0000000 號支票盜用偽造部分，在本院審理時亦
      直承不諱，核與告訴人甲○○、乙○○指訴情節相符，並
      經證人許憲忠及其妻江淑女於警詢時指證明確，此外，復
      有被告丙○○於93年4月7日、同年10月27日所立之切結書
      2 張、發票人為崑展公司、付款人為台灣中小企業銀行竹
      北分行之支票4 張（支票號碼分別為AQ0000000、AQ00000
      00、AQ0000000、AQ0000000號）、法務部票據信用資訊連
      結作業查詢明細表4 份及付款人為新竹國際商業銀行民族
      分行，帳號000000000號，支票號碼分別為：AA0000000號
      、AA0000000號支票影本2紙、台灣新竹地方法院92年度催
      字第298 號公示催告原本一紙、台灣票據交換所新竹分所
      第00000000號、00000000號退票理由單、乙○○出具之遺
      失票據申報書、票據掛失止付通知書、掛失止付票據提示
      人資料查報表各1張在卷（92年度偵字第3525號偵查卷第9
      、10頁，同年度發查字第1247號偵查卷第5頁至第8頁、第
      10頁、第11頁，同年度偵字第5801號偵查卷第16頁至第19
      頁，93年度偵字第2423號偵查卷第16頁至第30頁，同年度
      調偵字第45號偵查卷第15頁至第18頁）可稽，應堪徵信，
      被告前開辯解，顯係事後避就之詞，不足採信。
（二）本件告訴人甲○○告訴被告丙○○偽造崑展公司支票部分
      共計40張（參見92年偵字第3525號偵查卷第8 頁及93年度
      調偵字第45號偵查卷第3頁至第8頁），惟除其中20張因檢
      察官查有支票偽造之票面金額、票載日期、提示日期及退
      票之資料，或有查扣偽造之支票原本附卷可資佐證，認證
      據確鑿而予以提起公訴外，其餘未起訴部分，或因無支票
      原本附卷，或無具有公信力之提示支票退票記錄，無法確
      認被告有偽造該等支票情事，因而未予提起公訴（參見起
      訴書）。另據被告丙○○亦迭為辯稱甲○○告訴部分，有
      些甲○○確有同意簽發使用云云，告訴人甲○○及公訴人
      復未能提出其他積極證據以資證明被告有此部分之偽造犯
      行，原審亦未認定被告除偽造檢察官提起公訴之20張外，
      另有偽造其餘部分情事，本院經查亦無其他積極證據資以
      證明被告有此部分犯行，於此敘明。
（三）告訴人乙○○在提出告訴時，雖指稱被告共盜用偽造支票
      十二張（參見92年度發查字第1247號偵查卷第1頁至第3頁
      ）；被告在92年10月27日出具之切結書，亦承認盜用十二
      張（參見93年度偵字第2423號偵查卷第23頁），但查：
    (1)、前開切結書並未詳列支票之號碼、票面金額、發票日期
        等項，故不能確知該切結書所載被告承認盜用偽造之支
        票詳情。
    (2)、告訴人乙○○於申報掛失止付時，共只申報十一張遺失
        ，即第0000000號、第0000000號至第0000000號支票（
        參見92年度發查字第1247號偵查卷第7、8頁），核與前
        開所指12張不符。
    (3)、告訴人乙○○於本院準備程序中，雖提出其申請公示催
        告之文件影本為證，欲證明被告盜用之事實，其內記載
        之支票共計13張（其中只有一張即第0000000 號經准予
        公示催告）號碼為：0000000、0000000、0000000、000
        0000、0000000、0000000、0000000、0000000、000000
        0、0000000、0000000、0000000、0000000、（參見本
        院卷第55頁至第64頁），惟其中第0000000號、第33761
        2號、第0000000號、第0000000號、第0000000號等支票
        ，並未在其申請掛失止付範圍之中，是其申請掛失止付
        之支票，亦與其申請公示催告之支票不全一致，何者為
        真實，不無可議。
    (4)、在本院審理中，告訴人乙○○復指稱：被告當時係撕下
        7張，伊共申請掛失十幾張，後面之7張未經伊同意云云
        （參見本院卷94年10月5 日審理筆錄），亦與前開申請
        掛失止付及申請公示催告之張數不符。
    (5)、被告丙○○在92年12月16日檢察官偵查中，雖曾供承盜
        用乙○○支票12張；惟在93年3 月17日偵查中則只供承
        簽發6張（參見92年偵緝字第250號偵查卷第40頁、第4
        7頁）；在本院審理中復供稱在車上開7張（參見本院94
        年10月5日審理筆錄），其前後所供張數亦不一致。
    (6)、至於告訴人在本院審理中雖指稱7 張，雖與被告在本院
        審理中供認在車上簽發7 張之張數相符，惟告訴人指稱
        該七張係號碼在後之七張云云，即係指自第0000000 號
        至第0000000 號，核與本院認定被告盜用偽造之三張中
        二張，即第0000000號及第0000000號不相合，足見告
        訴人此部指述不足採信。
    (7)、由以上告訴人乙○○與被告二人前後不一致之指訴與供
        述，均核與本院前開認定被告係盜用偽造三張乙情不符
        。經查告訴人乙○○除本院認定有罪之三張外，對於其
        餘之支票，均未能提出被告偽填之確實票面金額、日期
        及交付何人之證據以實其說，更無法提出被偽造之支票
        原本以供被告確認；被告雖曾承認簽發支票六張或七張
        ，或十二張，惟除本院認定有罪之三張部分外，既然無
        法證明其餘部分有偽造之事實，自不能僅憑告訴人乙○○之片面指訴，與被告前後不一之供述，即認定被告亦
        有此部分犯行，是被告此部分偽造之罪嫌尚屬不能證明
        。
三、綜上所述，本件被告之犯行因罪證明確，應堪認定，應予依
    法論科。按支票乃表彰財產權之證券，行使或處分支票上所
    表彰之權利，以支票之占有為必要，本件被告所偽造之支票
    共23張，均係於國內發行及流通，本身並具價格（金額）之
    標示，自屬刑法第201條第1項所規定之有價證券；又同條項
    所稱之「偽造」行為，以無權簽發之人冒用他人名義簽發者
    ，即屬該當，凡未經授權或逾越授權之範圍，而以他人名義
    擅為簽發支票者，即與未受委任，擅權制作無異，均屬無權
    制作，而無解於偽造有價證券之罪責（最高法院75年度台上
    字第2619號判決參照）。查被告意圖供行使之用，逾越甲○○之授權及未經乙○○明示或默示同意、授權下，多次盜用
    上揭印文及偽填票面金額，陸續偽造支票共23張，並進而持
    其中20張予以行使，核其此部分所為，係犯刑法第201條第1
    項之偽造有價證券罪；被告盜用崑展公司、甲○○、順益油
    漆工程行及乙○○之印文，為偽造有價證券之階段行為；又
    偽造後持以行使，其行使偽造有價證券之低度行為為偽造有
    價證券之高度行為所吸收，均不另論罪；至於被告持偽造之
    順益油漆工程行乙○○支票，冒充客票向張夏花調取現款及
    交付李憲忠扺付借款利息，所交付者即該證券本身之價值，
    則其詐欺取財仍屬行使偽造有價證券之行為，亦不另成立詐
    欺罪名（最高法院76年度台上字第4296號判決參照）。被告
    前述多次偽造有價證券行為，時間緊接，所犯罪名相同，顯
    係出於概括之犯意為之，為連續犯，應依刑法第56條之規定
    論以一罪，並加重其刑。又被告竊取乙○○所有之附表三所
    示之空白支票3張，核其此部分所為則係犯刑法第320 條第1
    項之竊盜罪。被告所犯上開二罪間，有方法、目的之牽連關
    係，應從一重之偽造有價證券罪處斷。被告盜用偽造順益油
    漆工程行乙○○為發票人之第0000000 號支票部分，固未據
    檢察官提起公訴，惟因與已起訴部分認定有罪部分，具有連
    續犯之裁判上一罪關係，本院自得一併予以審理，附此敘明
    。
四、原審對被告予以論罪科刑雖非無見，惟查原判決漏未就被告
    盜用偽造順益油漆工程行乙○○為發票人之第0000000 號支
    票部分一併論罪，不無可議。本件被告之上訴意旨否認部分
    犯行，並指原審量刑過重，均難認為有理由，惟原判決既有
    上開可議之處，自屬無可維持，應予撤銷改判。爰審酌被告
    僅因一己資金周轉需求，即罔顧他人之信任，不僅逾越告訴
    人甲○○授權，更擅自竊取告訴人乙○○支票、盜用其印章
    而偽造極富流通性之票據，造成告訴人二人無辜遭執票人催
    索票款之累且信用嚴重受損，而被告四處行使偽造之支票，
    亦已足造成金融秩序之紊亂，有害交易之安全；惟念其犯罪
    後尚能坦承犯行，且已促成告訴人乙○○與張夏花達成和解
    （此為告訴人乙○○所陳明）等情狀，量處與原審同之如主
    文第二項所示之刑，以資懲儆；附表一至三所示偽造之支票
    共23張，均應依刑法第205條之規定，併予宣告沒收。
五、據上論斷，依刑事訴訟法第369條第1 項前段、第364條、第
    299條第1項前段，刑法第56條、第201條第1項、第320條第1
    項、第55條、第205條，罰金罰鍰提高標準條例第1條前段，
    判決如主文。
本案經檢察官吳慧蘭到庭執行職務。
中　　華　　民　　國　　94　　年　　10　　月　　19　　日
　　　　　　　　　刑事第八庭審判長法　官  吳  敦
　　　　　　　　　　　　　　　    法　官  張傳栗
　　　　　 　 　　　　　　　　　　法　官  許增男
以上正本證明與原本無異。
如不服本判決，應於收受送達後十日內向本院提出上訴書狀，其
未敘述上訴之理由者並得於提起上訴後十日內向本院補提理由書
（均須按他造當事人之人數附繕本）。
                                  書記官  葉金發
中　　華　　民　　國　　94　　年　　10　　月　　19　　日
附錄：本案論罪科刑法條全文
刑法第201條：
意圖供行使之用，而偽造、變造公債票、公司股票或其他有價證
券者，處3年以上10年以下有期徒刑，得併科3千元以下罰金。
行使偽造、變造之公債票、公司股票或其他有價證券，或意圖供
行使之用，而收集或交付於人者，處1年以上7年以下有期徒刑，
得併科3千元以下罰金。
刑法第320條第1項：
意圖為自己或第三人不法之所有，而竊取他人之動產者，處五年
以下有期徒刑、拘役或五百元以下罰金。
附表一：偽造發票人為崑展公司之支票且已行使部分
┌──┬────┬───────┬─────┬─────┬────┐
│編號│退票日期│付款人        │支票帳號  │支票號碼  │金額（新│
│    │        │              │          │          │台幣/元)│
├──┼────┼───────┼─────┼─────┼────┤
│ 1  │92/04/07│臺灣中小企業銀│000000000 │OAQ196842 │200,000 │
│    │        │行竹北分行    │          │          │        │
├──┼────┼───────┼─────┼─────┼────┤
│ 2  │92/04/07│同上          │000000000 │AQ0000000 │200,000 │
├──┼────┼───────┼─────┼─────┼────┤
│ 3  │92/04/07│同上          │000000000 │AQ0000000 │57,600  │
├──┼────┼───────┼─────┼─────┼────┤
│ 4  │92/04/08│同上          │000000000 │AQ0000000 │80,000  │
├──┼────┼───────┼─────┼─────┼────┤
│ 5  │92/04/10│同上          │000000000 │AQ0000000 │35,000  │
├──┼────┼───────┼─────┼─────┼────┤
│ 6  │92/04/16│同上          │000000000 │AQ0000000 │20,000  │
├──┼────┼───────┼─────┼─────┼────┤
│ 7  │92/04/21│同上          │000000000 │AQ0000000 │150,000 │
├──┼────┼───────┼─────┼─────┼────┤
│ 8  │92/04/21│同上          │000000000 │AQ0000000 │70,000  │
├──┼────┼───────┼─────┼─────┼────┤
│ 9  │92/04/28│同上          │000000000 │AQ0000000 │100,000 │
├──┼────┼───────┼─────┼─────┼────┤
│ 10 │92/04/29│同上          │000000000 │AQ0000000 │200,000 │
├──┼────┼───────┼─────┼─────┼────┤
│ 11 │92/04/30│同上          │000000000 │AQ0000000 │70,000  │
├──┼────┼───────┼─────┼─────┼────┤
│ 12 │92/04/30│同上          │000000000 │AQ0000000 │150,000 │
├──┼────┼───────┼─────┼─────┼────┤
│ 13 │92/05/15│同上          │000000000 │AQ0000000 │235,000 │
├──┼────┼───────┼─────┼─────┼────┤
│ 14 │92/05/20│同上          │000000000 │AQ0000000 │187,000 │
├──┼────┼───────┼─────┼─────┼────┤
│ 15 │92/05/26│同上          │000000000 │AQ0000000 │350,000 │
├──┼────┼───────┼─────┼─────┼────┤
│ 16 │92/03/17│同上          │000000000 │AQ0000000 │255,000 │
├──┼────┼───────┼─────┼─────┼────┤
│ 17 │92/04/03│同上          │000000000 │AQ0000000 │70,000  │
└──┴────┴───────┴─────┴─────┴────┘
附表二：偽造發票人為崑展公司之支票而尚未行使部分
┌──┬────┬───────┬─────┬─────┬────┐
│編號│發票日  │付款人        │支票帳號  │支票號碼  │金額(新 │
│    │        │              │          │          │台幣/元)│
├──┼────┼───────┼─────┼─────┼────┤
│ 1  │92/04/20│臺灣中小企業銀│000000000 │AQ0000000 │200,000 │
│    │        │行竹北分行    │          │          │        │
├──┼────┼───────┼─────┼─────┼────┤
│ 2  │92/04/26│同上          │000000000 │AQ0000000 │56,500  │
├──┼────┼───────┼─────┼─────┼────┤
│ 3  │92/04/26│同上          │000000000 │AQ0000000 │67,500  │
└──┴────┴───────┴─────┴─────┴────┘
附表三：偽造發票人為順益油漆工程行乙○○之支票部分：
┌──┬────┬───────┬─────┬─────┬────┐
│編號│發票日  │付款人        │支票帳碼  │支票號碼  │金額(新 │
│    │        │              │          │          │台幣/元)│
├──┼────┼───────┼─────┼─────┼────┤
│ 1  │92/04/20│新竹國際商業銀│000000000 │AA0000000 │272,000 │
│    │        │行民族分行    │          │          │        │
├──┼────┼───────┼─────┼─────┼────┤
│ 2  │92/04/10│同上          │同上      │AA00000000│125,000 │
├──┼────┼───────┼─────┼─────┼────┤
│ 3  │93/01/19│同上          │同上      │AA0000000 │63,000  │
└──┴────┴───────┴─────┴─────┴────┘
